臺灣新竹地方法院刑事判決　　　　　　　 96年度訴字第276號
公　訴　人　臺灣新竹地方法院檢察署檢察官
被　　　告　丁○○
指定辯護人　本院公設辯護人丙○○
被　　　告　甲○○
　　　　　　乙○○
上　一　人
選任辯護人　黃燕光律師
上列被告等因違反槍砲彈藥刀械管制條例案件，檢察官提起公訴
（95年度偵字第4088號、96年度偵字第1955號）後，聲請改依協
商程序而為判決，本院判決如下：
    主  文
丁○○共同以乘他人急迫貸以金錢，而取得與原本顯不相當之重
利為常業，累犯，處有期徒刑拾月，減為有期徒刑伍月，如易科
罰金，以銀元參佰元即新臺幣玖佰元折算壹日，扣案之記帳單玖
張（即扣押物品清單編號10、19、46）、帳冊參本（即扣押物品
清單編號47、48、49）均沒收；又未經許可，持有子彈，累犯，
處有期徒刑伍月，併科罰金新臺幣參萬元，減為有期徒刑貳月又
拾伍日，併科罰金新臺幣壹萬伍仟元，有期徒刑如易科罰金，以
銀元參佰元即新臺幣玖佰元折算壹日，罰金如易服勞役，以新臺
幣壹仟元折算壹日。應執行有期徒刑柒月，併執行罰金新臺幣壹
萬伍仟元，有期徒刑如易科罰金，以銀元參佰元即新臺幣玖佰元
折算壹日，罰金如易服勞役，以新臺幣壹仟元折算壹日，扣案之
記帳單玖張（即扣押物品清單編號10、19、46）、帳冊參本（即
扣押物品清單編號47、48、49）均沒收。
甲○○共同以乘他人急迫貸以金錢，而取得與原本顯不相當之重
利為常業，處有期徒刑陸月，減為有期徒刑參月，如易科罰金，
以銀元參佰元即新臺幣玖佰元折算壹日，緩刑參年。扣案之記帳
單玖張（即扣押物品清單編號10、19、46）、帳冊參本（即扣押
物品清單編號47、48、49）均沒收。
乙○○共同以乘他人急迫貸以金錢，而取得與原本顯不相當之重
利為常業，處有期徒刑陸月，減為有期徒刑參月，如易科罰金，
以銀元參佰元即新臺幣玖佰元折算壹日，緩刑參年。扣案之記帳
單玖張（即扣押物品清單編號10、19、46）、帳冊參本（即扣押
物品清單編號47、48、49）均沒收。
    事實及理由
一、犯罪事實：
（一）丁○○前曾因恐嚇案件，經臺灣高等法院於民國91年6 月
      14 日 以91年度上更一字第192 號判決判處有期徒刑2 年
      確定，復因恐嚇取財未遂案件，經本院於92年9 月12日以
      92年度易字第258 號判決判處有期徒刑3 月確定，上開二
      案接續執行至93年4 月2 日因假釋付保護管束出監，並於
      93年6 月20日因保護管束期滿執行完畢。詎丁○○仍不知
      悔改，基於乘他人急迫貸以金錢而取得與原本顯不相當重
      利為常業之犯意，自94年9 月間某日起，在新竹縣竹北市
      地區，放款予急需用錢之人，並以10日為1 期計算利息，
      每期利息則視借款之人係交付支票、本票或身分證件為擔
      保，而以10％、12％、15％或20％不等之利率計算，而交
      付之款項均將利息先行扣除，以此方式取得與原本顯不相
      當之重利。其中並於94年10月間某日，在新竹縣竹北市○○街路邊，趁戊○○急需用錢之際，貸與新臺幣（下同）
      2 萬元，約定10日為1 期，每期利息4000元，並預先扣除
      利息而交付1 萬6000元與戊○○，相隔1 週後，在相同地
      點，戊○○再次向丁○○借款，丁○○復以上揭利率貸與
      2 萬元，並交付扣除利息後之1 萬6000元。嗣自95年2 月
      17日起至同年5 月中旬止，丁○○為持續貸放款項且獲取
      高額利息，但因其本身資金有限，便轉向甲○○、乙○○
      商借款項貸與第三人，而甲○○、乙○○均知悉丁○○向
      彼等所取得之款項，係轉貸予第三人，及丁○○向彼等取
      得之款項，係貸放予急需用錢之人，並以10日為一期，每
      期利息約10分至15分之方式收取與原本顯不相當之重利，
      仍為貪圖高額利息收入，而與丁○○共同基於乘他人急迫
      貸以金錢而取得與原本顯不相當重利為常業之犯意聯絡，
      將款項交付與丁○○，並由丁○○陸續貸放與己○○、林
      經文、八仙居劉老闆、石銘文。其中貸放予己○○共計
      106 萬元，每10日為1 期，每期利息15分；貸放予林經文
      共計50萬元，每10日為1 期，每期利息12分；貸放予八仙
      居劉老闆共計35萬元，每10日為1 期，每期利息10分；貸
      放予石銘文共計30萬元，每10日為1 期，每期利息15分。
      丁○○並將其貸放款項之對象所開立之支票或本票交付與
      甲○○、乙○○，待還款期限屆至，由甲○○、乙○○兌
      現票據以取回貸放款項，而丁○○均要求開立票據之人需
      簽寫預扣利息前之借款金額，順利於取得票面金額後，再
      與甲○○、乙○○以一定比例分得該筆利息，若借款人無
      法如期返還而接續開票延期之利息，亦由丁○○與甲○○
      、乙○○分得（視資金來源係甲○○或乙○○），丁○○
      即以此向甲○○、乙○○調取資金方式，向外放款而取得
      與原本顯不相當之利息，並視資金來源而與甲○○或乙○○分得以上揭計算方式獲取之利息。
（二）丁○○於94年11月中旬某日，在新竹縣竹北市○○路328
      巷59號住處，發現其友人「阿華」（真實姓名年籍不詳）
      至其住處飲酒後遺落在其住處之土造子彈2 顆，其明知該
      等子彈乃槍砲彈藥刀械管制條例所管制之物品，竟基於寄
      藏子彈之犯意，將該2 顆子彈放置在其上開住處抽屜內而
      代為保管，未經許可而藏子彈2 顆。
（三）嗣於95年7 月13日下午6 時許，在新竹縣竹北市○○里○○路328 號59號為警查獲，並扣得被告丁○○所有供犯常
      業重利罪所用之記帳單9 張（即扣押物品清單編號10、19
      、46）、帳冊3 本（即扣押物品清單編號47、48、49），
      己○○所簽發之面額各為10萬元之本票4 張、己○○所簽
      立之切結書、己○○所簽發之面額為5 萬元之華南商業銀
      行大眾分行支票暨退票理由單，子彈2 顆（子彈2 顆業經
      內政部警政署刑事警察局因鑑定全部試射完畢）。
二、證據：
    （一）被告3人於偵查中及本院訊問中之自白。
    （二）證人戊○○於警詢及偵查中之證述、證人陳祿壽於警
          中之陳述。
    （三）扣案之記帳單9 張（即扣押物品清單編號10、19、46
          ）、帳冊3 本（即扣押物品清單編號47 、48 、49）
          ，己○○所簽發之面額各為10萬元之本票4 張、己○○所簽立之切結書、己○○所簽發之面額為5 萬元之
          華南商業銀行大眾分行支票暨退票理由單，子彈2 顆
          。
    （四）卷附監聽譯文、現場照片、內政部警政署刑事警察局
          95年9 月19日刑鑑字第0950134232號槍彈鑑定書、內
          政部警政署刑事警察局95年11月13日刑鑑字第095015
          9154號函。
三、本件經檢察官與被告於審判外達成協商之合意且被告已認罪
    ，其合意內容為：（一）被告丁○○常業重利部分願受科刑
    範圍為有期徒刑10月，減為有期徒刑5 月；持有子彈部分願
    受科刑範圍為有期徒刑5 月、併科罰金新臺幣3 萬元，減為
    有期徒刑2 月又15日、併科罰金新臺幣1 萬5 千元。應執行
    有期徒刑7 月，併執行罰金新臺幣1 萬5 千元，有期徒刑如
    易科罰金，以銀元300 元即新臺幣900 元折算1 日，罰金如
    易服勞役，以新臺幣1000元折算1 日之宣告。（二）被告甲○○常業重利部分願受科刑範圍為有期徒刑6 月，減為有期
    徒刑3 月，如易科罰金，以銀元300 元即新臺幣900 元折算
    1 日，緩刑3 年之宣告。（三）被告乙○○常業重利部分願
    受科刑範圍為有期徒刑6 月，減為有期徒刑3 月，如易科罰
    金，以銀元300 元即新臺幣900 元折算1 日，緩刑3 年之宣
    告。經查，上開協商合意並無刑事訴訟法第455 條之4 第1
    項所列情形之一，檢察官聲請改依協商程序而為判決，本院
    爰不經言詞辯論，於協商合意範圍內為協商判決，合予敘明
    。
四、應適用之法條：刑事訴訟法第455條之4第2項、第455條之8
    ，修正前刑法第345 條、槍砲彈藥刀械管制條例第12條第4
    項。
五、附記事項：
   （一）被告甲○○支付新台幣10萬元予財團法人犯罪被害人
         保護協會台灣新竹分會（已於96年12月4 日支付完畢
         ，參卷附財團法人犯罪被害人保護協會台灣新竹分會
         收據影本）。
    （二）被告乙○○各支付新台幣5 萬元予財團法人基督教中
          華協力會附設新竹伯大尼老人養護中心、財團法人喜
          憨兒社會福利基金會附設新竹縣私立喜憨兒中心、財
          團法人新竹市私立愛恆啟能中心（已分別於96年12月
          6日、7日支付完畢，參卷附匯款申請書及收據）。
六、扣案之記帳單9 張（即扣押物品清單編號10、19、46）、帳
    冊3 本（即扣押物品清單編號47、48、49 ） ，係被告丁○○所有供其與被告甲○○、乙○○犯常業重利罪所用之物品
    ，應依刑法第38條第1 項第2 款宣告沒收。至己○○所簽發
    之面額各為10萬元之本票4 張、己○○所簽立之切結書、己○○所簽發之面額為5 萬元之華南商業銀行大眾分行支票暨
    退票理由單，雖係己○○簽立後交付被告丁○○，然被告就
    本金部分猶得對己○○請求返還借款，尚不得予以沒收。另
    子彈2 顆業經內政部警政署刑事警察局因鑑定全部試射完畢
    ，亦無從宣告沒收，附此敘明。
七、本判決除有刑事訴訟法第455 條之4 第1 項第1 款、第2 款
    、第4款 、第6 款、第7 款所定情形之一，或違反同條第2
    項規定者外，檢察官與被告均不得上訴。
八、如有前項得上訴之情形，得自收受判決送達之日起10日內，
    向本院提出上訴書狀，上訴於第二審法院。
中　　華　　民　　國　　96　　年　　12　　月　　13　　日
                  刑事第三庭    法    官  賴淑敏
以上正本證明與原本無異。
如不服本判決應於收受本判決後10日內向本院提出上訴書狀，上
訴書狀應敘述具體理由。上訴書狀未敘述上訴理由者，應於上訴
期間屆滿後20日內補提理由書狀於本院 (均須按他造當事人之人
數附繕本 )「切勿逕送上級法院」。
中　　華　　民　　國　　96　　年　　12　　月　　14　　日
                                書 記 官  劉亭筠
附錄法條：
中華民國刑法第344 條（重利罪）
乘他人急迫、輕率或無經驗貸以金錢或其他物品，而取得與原本
顯不相當之重利者，處1 年以下有期徒刑、拘役或科或併科1 千
元以下罰金。
修正前中華民國刑法第345 條（常業重利罪）
以犯前條之罪為常業者，處5 年以下有期徒刑，得併科3 千元以
下罰金。
槍砲彈藥刀械管制條例第12條
未經許可，製造、販賣或運輸子彈者，處1 年以上7 年以下有期
徒刑，併科新台幣500 萬元以下罰金。
未經許可，轉讓、出租或出借子彈者，處6 月以上5 年以下有期
徒刑，併科新台幣300 萬元以下罰金。
意圖供自己或他人犯罪之用，而犯前二項之罪者，處3 年以上10
年以下有期徒刑，併科新台幣700 萬元以下罰金。
未經許可，持有、寄藏或意圖販賣而陳列子彈者，處5 年以下有
期徒刑，併科新台幣300 萬元以下罰金。
第 1 項至第 3 項之未遂犯罰之。
